臺北高等行政法院判決
　　　　　　　　　　　　　　　　　　 93年度訴字第02121號
　　　　　　　　　　　　　　　.
原　　　告　甲○○
訴訟代理人　丁○○
被　　　告　桃園縣政府稅捐稽徵處
代　表　人　乙○○(處長)
訴訟代理人　丙○○
　　　　　　戊○○
上列當事人間因地價稅事件，原告不服桃園縣政府中華民國93年
6月17日府法訴字第0930123308號訴願決定，提起行政訴訟。本
院判決如下：
　　主  文
原告之訴駁回。
訴訟費用由原告負擔。
　　事  實
一、事實概要：原告所有坐落桃園縣龍潭鄉○○段 424地號持分
    土地，經被告依土地稅法第14條及稅捐稽徵法第21條規定核
    定補徵民國87年至91年地價稅各為新台幣（以下同）67,573
    元，67,573元，67,475元，67,469元及67,152元，共計337,
    242元，原告不服，申請復查，未獲變更，遂提起本訴願，
    經訴願決定駁回，原告猶未甘服，遂向本院提起行政訴訟。
二、兩造聲明：
　(一)原告聲明：原處分及訴願決定均撤銷。
　(二)被告聲明：駁回原告之訴。
三、兩造之主張：
甲、原告主張：
  (一)行政程序法第23條（通知之義務）明定「因程序之進行將影
    響第三人之權利或法律上利益者，行政機關得依職權或依申
    請通知其參加為當事人」，第39條（以書面通知相關之人陳
    述意見）第24條（實施勘驗）「勘驗時應通知當事人到場」
    第102條（有限制或剝奪人民自由或權利之行政處分前應給
    予陳述意見之機會或舉行聽證）第110前項後段：「依送達
    、通知或使知悉之內容對其發效力」等，法條皆以明定通知
    送達之行政基本必備之程序，從而原處分在所謂「85年1月
    起公共設施已完竣」因而產生地價稅之徵收以致於足以影響
    原告權益時，未依前述程序法通知原告已屬違法在先，合先
    敘明。而原訴願決定以：土地稅法第42條並非規定開徵前（
    即地價稅開徵前）應預先通知訴願人（即原告）之理由，駁
    回訴願顯與前述程序法規未合，雖屬不當之理由，亦予述明
    在先。
  (二)被告突然於92年間以85年就屬公共設施完竣的理由，追溯前
    5年的期限，強徵原先所有之原告之龍潭鄉○○段424地號持
    分土地（按地目為「溜」之大水塘，於92年初以過戶給他人
    ，已非原告所有）87年至91年之地價稅共計337,242元，除
    違反前述程序法外，也造成原告事理上根本難以處理之困，
    就實屬行政程序法第111條第3款「內容對任何人均屬不能實
    現者」第7款「其他具有重大明顯之瑕疵者」等（行政處分
    無效之情形）─即任何人皆無法對85年系爭土地是否公共設
    施完竣作申復及公開實勘，因時光無法倒流至多年前之實況
    ，完全剝奪原告之基本權益，申復提出意見即前述程序法之
    基本法意，而公共設施是否完竣、是否因而改徵地價稅（原
    為田賦）？龍潭地區之錯誤率一向太高，從原告被徵地價稅
    ，會從28萬經異議後變成7萬左右，就已看出四分之三皆屬
    錯誤，可見被告所為之處分情理法皆屬有嚴重疏失。
  (三)按土地稅法施行細則第15條明定「... 地政機關或農業主管
    機關對前項變動地區有應行改課地價稅之土地，應於每年5
    月底前列冊移送主管稽徵機關」，因此被告機關是否85年至
    91年間皆未獲得系爭土地公共設施是否已完竣之通知，但92
    年間卻會主動向地政機關查詢，因而產生田賦、地價稅之改
    變，則應係屬被告與其他機關法規適用互動問題。而原課稅
    捐資料─核課面積、地點、地價等資料並無變動則與行政法
    院（即改制後之最高行政法院）81年度判字第1765號判決「
    若稅捐稽徵機關就原課稅捐資料適用法規錯誤，既無新資料
    ，及無所謂另發現應補徵稅捐」之情形顯然相同，故應可代
    照辦理方符事實及法理。
乙、被告主張：
  (一)原告主張龍潭鄉公所之公共設施完竣資料錯誤率一向太高，
    及系爭土地於85年就屬公共設施完竣地區，其當時有減免地
    價稅提出之權益，被告卻未依土地稅法第42條規定預先通知
    ，應屬被告機關與其他機關互動問題，且按行政法院81年判
    字第1765號判決，系爭補徵地價稅額未符稅捐稽徵法第21
    條第2項之「經另發現應徵之稅捐」云云，依桃園縣政府90
    年4月6日90府都字第64816號函檢送90年3月26日南崁新市鎮
    都市計畫內公共設施完竣地區○○街廓認定範圍案會議紀錄
    之結論（三）、１，「公共設施完竣範圍之劃定，由公所提
    供完竣範圍圖，工務局土木課核定。」，及結論（四），「
    ... 第三項作業完畢交地政局製作清冊後送稅捐處。」，故
    被告係依地政機關核定之公共設施完竣清冊據以核課地價稅
    ，並非為核定土地是否屬公共設施完竣範圍之權責機關，原
    告若不服系爭土地公共設施完竣之認定，自應向權責機關申
    請處理，方為正辦；又被告為確認系爭地號土地公共設施完
    竣情形，復以93年2月12日桃稅法字第0930010432函請桃園
    縣大溪地政事務所再行確認，嗣經該所以93年2月17日溪地
    價字第0930001196號函復「... 經查仍請依本所92年4月17
    日溪地價字第0920003070號函辦理」，故系爭龍潭鄉○○段
    424地號土地，面積2,978.78平方公尺中計有面積2,665.45
    平方公尺，依桃園縣大溪地政事務所92年4月17日溪地價字
    第0920003070號函送龍潭都市計畫公共設施完竣地區土地清
    冊所載，自85年1月起其公共設施既已完竣，復依財政部81
    年11月25日台財稅第810870664號函釋規定，應自完竣之次
    年期改課地價稅，故被告遂依土地稅法第14條規定及稅捐稽
    徵法第21條規定核定補徵原告87年至九11年地價稅各為67,5
    73元，67,573元，67,475元，67,469元及67,152元，共計
    337,242元，並無不合。
  (二)次查現行平均地權條例及土地稅法相關規定，並無原告主張
    之土地於今年開徵但未在上年度先行通知，應予明年度再行
    開徵之規定，況本案係被告於取得桃園縣大溪地政事務所92
    年4月17日溪地價字第0920003070號函送龍潭都市計畫公共
    設施完竣地區土地清冊後，即按稅捐稽徵法第21條第2項：
    稅捐稽徵機關在核課期間內，經另發現應徵之稅捐者，仍應
    依法補徵之規定辦理，核與行政法院81年判字第1765號判決
    「若稅捐稽徵機關就原核課稅捐資料，適用法規錯誤，既無
    新資料，即無所謂另發現應補徵之稅捐」內容，顯非相同，
    復按台灣省財政廳55年1月11日財稅法字第91318號令之意旨
    ：「... 查行政法院之判決，雖可供行政官署作為行政處分
    裁量時之參考，但在未核定為判例前，仍不得視為判例，據
    以引用。」，原告之主張，顯有誤解，委不足採。
  (三)綜上論結，原告之訴應認為無理由，請予駁回，以維稅政。
　　理  由
一、按「已規定地價之土地，除依第22條規定課徵田賦者外，應
    課徵地價稅。」、「非都市土地依法編定之農業用地或未規
    定地價者，徵收田賦。但都市土地合於左列規定者亦同...
    二、公共設施尚未完竣前，仍作農業用地使用者。」為土地
    稅法第14條、第22條第1項第2款所明定。另「地價稅依本法
    第40條之規定，每年一次徵收者，以8月31日為納稅義務基
    準日...。各年（期）地價稅以納稅義務基準日土地登記簿
    所載之所有權人或典權人為納稅義務人。」「... 公共設施
    尚未完竣地區...，如有變動，工務（建設）機關應於每年2
    月底，將變動地區範圍送地政機關及農業主管機關。地政機
    關或農業主管機關對前項變動地區內應行改課地價稅之土地
    ，應於每年5月底前列冊移送主管稽徵機關。」為同法施行
    細則第20條第1項及第25條所明定。又按「稅捐之核課期間
    ，依左列規定：... 二... 應由稅捐稽徵機關依稅籍底冊或
    查得資料核定課徵之稅捐，其核課期間為5年... 在前項核
    課期間內，經另發現應徵之稅捐者，仍應依法補徵或並予處
    罰... 」為稅捐稽徵法第21條第1項第2款及第2項所明定。
    再查「徵收田賦之土地，經稅地清查發現公共設施已完竣，
    應自完竣之次年期起改課地價稅。」財政部81年11月25日台
    財稅第810870664號函釋有明文。
二、本件係原告所有坐落桃園縣龍潭鄉○○段424地號持分土地
    ，經被告核定補徵87年至91年地價稅各為67,573元，67,573
    元，67,475元，67,469元及67,152元，共計337,242元。原
    告則不服，為如事實欄所載之主張。是本件應審究者厥為被
    告追徵原告87年至91年之地價稅，是否依法有據？
三、經查：
  (一)依桃園縣大溪地政事務所92年4月17日溪地價字第092000307
    0號函被告所屬大溪分處所檢附坐落系爭湖底段424地號土地
    ，面積2,978.78平方公尺中計有面積2,665.45平方公尺，其
    公共設施完竣係85年1月間，使用分區為住宅區；被告為確
    認系爭地號土地公共設施完竣情形，復以93年2月12日桃稅
    法字第0930O10432函請桃園縣大溪地政事務所再行確認，嗣
    經該所以93年2月17日溪地價字第093O001196號函復「‧‧
    ，經查仍請依本所92年4月17日溪地價字第O92OOO3O7O號函
    辦理」等語。是以本件系爭龍潭鄉○○段424地號土地，面
    積2,978.78平方公尺中計有面積2,665.45平方公尺，自85
    年1月起其公共設施既已完竣，復依上開財政部81年11月25
    日台財稅第810870664號函釋規定，應自完竣之次年期改課
    地價稅；從而被告依土地稅法第14條規定及稅捐稽徵法第21
    條規定，核定補徵原告87年至91年地價稅各為67,5 73元，
    67,573元，67,475元，67,469元及67,152元，共計337,242
    元，依法並無不合。
  (二)土地稅法第42條固規定主管稽徵機關應於每年（期）地價稅
    開徵60日前，將土地稅法第17條及第18條適用特別稅率課徵
    地價稅之有關規定及其申請手續公告週知，是原告主張系爭
    土地若有符合土地稅法第17條及第18條之情形，被告機關應
    於開徵前應預先通知原告，容有誤會。又被告係於取得桃園
    縣大溪地政事務所92年4月17日溪地價字第0920003070號函
    送龍潭都市計畫公共設施完竣地區土地清冊後，即依規定補
    徵稅捐，並無適用法規錯誤問題，與前行政法院（89年7月
    1日改制為最高行政法院）81年判字第1765號判決「若稅捐
    稽徵機關就原核課稅捐資料，適用法規錯誤，既無新資料，
    即無所謂另發現應補徵之稅捐」見解，尚屬有間。又依上開
    土地稅法施行細則第20條規定，地價稅以納稅義務基準日土
    地登記簿所載之所有權人或典權人為納．稅義務人，原告於
    87年至91年間既為系爭土地之所有權人，則被告依規定核定
    補徵並無不合。
  (三)至原告主張系爭土地若於85年就屬公共設施完竣地區，則開
    徵前就應通知原告，以利其提出減免地價稅申請乙節；惟查
    被告係於92年4月間才接獲系爭土地於85年就屬公共設施完
    竣地區之通報，是被告自92年9月起即追徵前5年內之地價稅
    依法並無延誤；至系爭土地於85年就屬公共設施完竣地區，
    桃園縣大溪地政事務所何以延至92年4月間才通知被告機關
    ，此乃原告與該地政事務所間之問題，自與本件無涉。
四、綜上所述，原處分依法並無不合，訴願決定予以維持，亦無
    違誤。原告徒執前詞，聲請撤銷原處分及訴願決定，為無理
    由，應予駁回。
據上論結，本件原告之訴為無理由，爰依行政訴訟法第98條第3
項前段，判決如主文。
中　　華　　民　　國　　94　　年　　4　　 月　　7　　日
                      第七庭審判長法  官　鄭　小　康
                                  法  官　李　玉　卿
                                  法  官　黃　秋　鴻
上為正本係照原本作成。
如不服本判決，應於送達後20日內，向本院提出上訴狀並表明上
訴理由，如於本判決宣示後送達前提起上訴者，應於判決送達後
20日內補提上訴理由書（須按他造人數附繕本）。
中　　華　　民　　國　　94　　年　　4　　 月　　7　　日
 　　  　　                    　　　 書記官  王琍瑩
